臺灣高等法院刑事裁定
108年度毒抗字第375號
抗  告  人  
即  被  告  游勝昌  




上列抗告人即被告因違反毒品危害防制條例案件，不服臺灣桃園
地方法院中華民國108年11月11日108年度毒聲字第466號裁定（
聲請案號：臺灣桃園地方檢察署108年度毒偵字第5011號），提
起抗告，本院裁定如下：
    主  文
抗告駁回。
    理  由
一、原裁定意旨略以：抗告人即被告甲○○基於施用第一級毒品海
    洛因、第二級毒品甲基安非他命之犯意，於民國108年7月26
    日為警採尿時起回溯26小時內某時，在臺灣地區不詳地點，
    施用海洛因1次；另於108年7月26日上午10時許，在桃園市
    大溪區金山路友人住處內，施用甲基安非他命1次等情，此
    情業經抗告人同意採集尿液送驗後，確呈嗎啡、可待因、安
    非他命及甲基安非他命陽性反應，有濫用藥物尿液檢驗報告
    在卷可稽；又被告前未曾因施用毒品案件而受觀察、勒戒或
    強制戒治等處分，本件係初犯，故聲請人臺灣桃園地方檢察
    署檢察官聲請將被告送勒戒處所觀察、勒戒，於法並無不合
    ，應予准許，而依毒品危害防制條例第20條第1項、觀察勒
    戒處分執行條例第3條第1項，裁定被告應送勒戒處所觀察、
    勒戒，其期間不得逾2月等語。
二、抗告意旨略以：抗告人本次施用第一、二級毒品，於原檢察
    官偵查前，即已自主至國軍桃園醫院持續戒癮，依毒品危害
    防制條例第21條第 2項規定，檢察官應為不起訴處分（抗告
    意旨誤為應不付審理），由抗告人自行至醫院繼續自主戒癮
    ，惟檢察官仍聲請送觀察勒戒（抗告意旨誤為起訴），原審
    亦裁定送觀察勒戒，顯有違法之處，為此懇請將原裁定撤銷
    ，並准許抗告人繼續自主戒癮云云。
三、經查：
  ㈠按犯毒品危害防制條例第10條之罪者，檢察官應聲請法院裁
    定，令被告入勒戒處所觀察、勒戒，其期間不得逾2月；又
    犯第10條之罪者，於犯罪未發覺前，自動向行政院衛生署指
    定之醫療機構請求治療，醫療機構免將請求治療者送法院或
    檢察機關；依前項規定治療中經查獲之被告，應由檢察官為
    不起訴之處分，但以一次為限；又本法第20條第1項及第23
    條第2項之程序，於檢察官先依刑事訴訟法第253條之1第1項
    、第253條之2之規定，為附命完成戒癮治療之緩起訴處分時
    ，不適用之；前項緩起訴處分，經撤銷者，檢察官應依法追
    訴；第1項所適用之戒癮治療之種類、其實施對象、內容、
    方式與執行之醫療機構及其他應遵行事項之辦法及完成戒癮
    治療之認定標準，由行政院定之，毒品危害防制條例第20條
    第1項、第21條、第24條分別定有明文。是毒品危害防制條
    例第20條第1項關於觀察、勒戒之規定，係屬強制規定，除
    於毒品危害防制條例第21條第1項所稱犯同條例第10條之罪
    者，於犯罪未發覺前，自動向行政院衛生署（102年7月23日
    已改制為衛生福利部）指定之醫療機構請求治療，醫療機構
    免將請求治療者送法院或檢察機關之情形；或檢察官審酌個
    案情形，依同法第24條第1項為附命完成戒癮治療之緩起訴
    處分，可排除適用觀察、勒戒之程序外，凡經檢察官聲請且
    符合法定要件者，法院即應據以裁定，尚無自由斟酌以其他
    方式替代或得以其他原因免予執行之權。
  ㈡抗告人前述施用甲基安非他命之事實，於警詢及偵查時均坦
    承不諱，雖否認施用海洛因，辯稱僅係服用舌下錠云云，惟
    經其同意採集尿液送詮昕科技股份有限公司後以氣相層析質
    譜儀法（GC/MS）確認檢驗結果，呈嗎啡、可待因、安非他
    命、甲基安非他命陽性反應，有該公司108年8月15日出具之
    濫用藥物檢驗報告、新竹縣政府警察局毒品案件犯罪嫌疑人
    尿液採驗作業管制紀錄簿可稽。另參諸法務部法醫研究所10
    8 年10月1 日法醫毒字第10800047660 號函所示，藥物「解
    佳益舌下錠」使用後均不會代謝成安非他命、甲基安非他命
    、嗎啡及可待因成分，因此使用上述藥物後，受檢者之尿液
    以氣相層析質譜分析法（GC/MS ）或液相層析質譜分析法（
    LC/MS ）檢測，不會產生安非他命類及鴉片類陽性反應之結
    果。而氣相層析質譜儀分析法乃目前確認藥物篩檢結果時，
    最常採用之確認方法，在良好的操作條件下，以氣相層析質
    譜儀操作藥物及其代謝物之定性及定量分析，幾乎不會有偽
    陽性反應產生，此同有行政院國軍退除役官兵輔導委員會台
    北榮民總醫院83年4 月7 日（83）北總內字第03059 號函可
    稽。是故被告所辯與上揭科學檢驗報告不符，無足可採。被
    告確有於前揭時、地施用甲基安非他命、海洛因之犯行。
  ㈢抗告人前未曾因施用毒品經觀察、勒戒，有本院被告前案紀
    錄表在卷可佐，是本次抗告人所為施用第一、二級毒品犯行
    ，檢察官依毒品危害防制條例第20條第1 項規定聲請法院裁
    定令抗告人入勒戒處所觀察、勒戒，於法有據。從而，原審
    認檢察官所為聲請有理由，據以裁定抗告人應令入勒戒處所
    施以觀察、勒戒，核其認事用法，於法並無不合。 
  ㈣抗告意旨雖陳上情，惟按毒品危害防制條例第21條規定：「
    犯第10條之罪者，於犯罪未發覺前，自動向行政院衛生署指
    定之醫療機構請求治療，醫療機構免將請求治療者送法院或
    檢察機關」、「依前項規定治療中經查獲之被告或少年，應
    由檢察官為不起訴之處分或少年法庭為不付審理之裁定。但
    以一次為限」，稽其立法意旨，係為鼓勵施用毒品者，於該
    次犯罪未發覺前，即因其該次施用毒品行為自動向上開醫療
    機構請求治療，並為不干擾該等醫療機構正進行之醫療行為
    ，而設之規定。然觀諸抗告人所提出之國軍桃園總醫院附設
    民眾診療服務處診斷證明書，抗告人經診斷「鴉片類成癮，
    緩解中」，醫師治療經過及處置意見則為「個案於0000000
    至0000000期間至本院藥癮特別門診進行治療」。而本件被
    告施用毒品之發生時間分別為108年7月26日為警採尿時起回
    溯26小時內某時，及108年7月26日10時許，已如前述，是被
    告係在接受治療期間持續施用毒品，意即抗告人於本件施用
    毒品遭發覺前之107年間即有施用情事，僅係未遭查獲，並
    自動尋求醫療機構治療。然被告竟於治療期間持續吸毒，顯
    見被告本次施用毒品行為，並非毒品危害防制條例第21條第
    1項「犯罪未發覺前，自動向行政院衛生署指定之醫療機構
    請求治療」所指之「該次施用毒品犯罪」，且被告經裁定送
    勒戒處所施以觀察、勒戒，亦與醫療機構就被告前此施用毒
    品所為醫療行為無涉，無相互干擾情事。基此，被告不得藉
    此脫免法律約束，主張援引毒品危害防制條例第21條第2項
    規定，主張本次施用毒品行為應由檢察官為不起訴處分。
四、綜上所述，原審法院依檢察官之聲請，裁定被告應送勒戒處
    所觀察、勒戒，經核其認事用法，並無違誤。被告執前詞提
    起本件抗告，指摘原裁定不當，為無理由，應予駁回。
據上論斷，依刑事訴訟法第412 條，裁定如主文。
中　　華　　民　　國　　108 　年　　12　　月　　31　　日
                  刑事第十五庭  審判長法　官  劉興浪
                                      法　官  林怡秀
                                      法　官  古瑞君
以上正本證明與原本無異。
不得再抗告。
                                      書記官  林立柏
中　　華　　民　　國　　109 　年　　1 　　月　　2 　　日